【裁判字號】    97,交聲,118
【裁判日期】    970624
【裁判案由】    違反道路交通管理處罰條例聲明異議
【裁判全文】
臺灣苗栗地方法院交通事件裁定         97年度交聲字第118號
原處分機關  交通部公路總局新竹區監理所苗栗監理站
異  議  人
即受處分人  甲○○
                    國民身分證.
上列異議人即受處分人因違反道路交通管理處罰條例案件，對於
交通部公路總局新竹區監理所苗栗監理站於民國97年4 月11日所
為之竹監苗字第裁54-CG0000000號處分（原舉發案號：北縣警交
字第CG0000000 號），聲明異議，本院裁定如下：
    主  文
原處分撤銷。
甲○○汽車駕駛人，汽車行駛於快速公路，行車速度超過規定之
最高速限未滿二十公里，處罰鍰新臺幣肆仟伍佰元，並記違規點
數壹點。
    理  由
一、按汽車行駛於高速公路、快速公路或設站管制之道路，不遵
    使用限制、禁止、行車管制及管理事項之管制規則而有行車
    速度超過規定之最高速限或低於規定之最低速限之行為者，
    處汽車駕駛人新臺幣（下同）3,000 元以上6,000 元以下罰
    鍰，並予記違規點數1 點，道路交通管理處罰條例第33條第
    1 項第1 款、第63條第1 項第1 款分別定有明文。次按「送
    達，於應受送達人之住居所、事務所或營業所為之。但在行
    政機關辦公處所或他處會晤應受送達人時，得於會晤處所為
    之。」、「於應送達處所不獲會晤應受送達人時，得將文書
    付與有辨別事理能力之同居人、受僱人或應送達處所之接收
    郵件人員。」、「送達，不能依前二條規定為之者，得將文
    書寄存送達地之地方自治或警察機關，並作送達通知書兩份
    ，一份黏貼於應受送達人住居所、事務所、營業所或其就業
    處所門首，另一份交由鄰居轉交或置於該送達處所信箱或其
    他適當位置，以為送達。前項情形，由郵政機關為送達者，
    得將文書寄存於送達地之郵政機關。寄存機關自收受寄存文
    書之日起，應保存三個月。」，行政程序法第72條第1 項、
    第73條第1 項、第74條分別定有明文。
二、原處分意旨略以：異議人即受處分人甲○○於民國96年11月
    16日11時26分許，駕駛車牌號碼6907-QT 號自用小客車，因
    「超速」違規為警掣開北縣警交字第CG0000000 號違規通知
    單，舉發機關依異議人之車籍登記地址以掛號郵寄，因未獲
    晤應送達人，於96年12月6 日寄存於銅鑼郵局，嗣異議人未
    於應到案日期申訴不服，爰依違反道路交通管理處罰條例第
    33條第1 項第1 款裁處罰鍰新臺幣4,500元 整（裁決書漏載
    第63條第1 項第1 款，並漏記違規點數1 點）。
三、聲明異議意旨略以：異議人從未收到任何違規紅單，係於97
    年4 月21日由台北現居住地返回苗栗縣銅鑼鄉盛隆村155 號
    設籍地，始前往銅鑼郵局領取違規裁決書，本案之交通違規
    處罰，異議人絕對接受，惟因當初舉發單位之罰單，竟因異
    議人未住戶籍地，且完全未收到罰單，引至最後裁決以最高
    罰4,500元，確屬冤枉云云。
四、經查：
（一）異議人甲○○所有車牌號碼6907-QT 號自小客車，於96年
      11月16日11時26分，行經臺北縣中和市台64線19.7公里處
      （往新店方向），因行駛快速公路限速60公里，經測速時
      速76公里，超速16公里之違規行為，經臺北縣政府警察局
      拍照後逕行舉發乙節，為異議人於異議理由狀中自承，並
      有原舉發機關即臺北縣政府警察局96年12月6 日北縣警交
      字第CG0000000 號舉發違反道路交通管理事件通知單及臺
      北縣政府警察局97年6 月4 日北縣警交字第0970072311號
      書函各1 份附卷可稽，是異議人確有超速未滿20公里之違
      規屬實，本件異議人之違規行為，事證明確，應堪認定。
（二）異議人雖以前詞爭執其收受舉發通知單時已逾應到案日期
      ，導致被裁處最高額之罰鍰，確屬冤枉云云。查本件異議
      人自90年1 月19日起，即設籍於苗栗縣銅鑼鄉盛隆村15鄰
      155 號處，期間雖有遷徙，惟異議人於91年9 月18日將戶
      籍地址登記於上開地址後，迄今未有更動，有本院經內政
      部戶政司戶役政資料電子閘門系統查詢之個人遷徙紀錄資
      料查詢結果及甲○○個人基本資料查詢各1 份附卷可參，
      再佐以本院經公路監理電子閘門系統車號查詢車牌號碼69
      07-QT 號之汽車車籍資料，異議人所登記之地址亦為上揭
      戶籍地址，是原處分機關依前揭規定向上開地址送達裁決
      書，並無違誤。又前揭舉發通知單經臺北縣政府警察局於
      96年12月6 日以第811219號大宗掛號郵件郵寄至異議人之
      戶籍地址，因無人簽收，郵退原舉發單位，原舉發單位並
      依違反道路交通管理事件統一裁罰基準及處理細則第5 條
      及行政程序法第74條規定，將違規單寄存於送達地之郵政
      機關，已依法完成寄存送達等情，有臺北縣政府警察局97
      年6 月4 日北縣警交字第0970072311號函暨臺北縣政府警
      察局送達證書1 份附卷可資佐證。從而，本件舉發通知單
      既經寄存於送達地之郵政機關，依行政程序法第74條第2
      項規定，即生送達之效力。異議人上開所辯，自非有據，
      應予駁回。
（三）綜上，本件異議人未於上開舉發通知單送達後15日內繳納
      罰鍰結案，或向處罰機關陳述意見，是原處分機關爰依道
      路交通管理處罰條例第33條第1 項第1 款暨違反道路交通
      管理事件統一裁罰基準表，裁處異議人罰鍰新臺幣4,500
      元，固非無見。惟依道路交通管理處罰條例第63條第1 項
      第1 款規定，汽車駕駛人有該條例第33條第1 項規定之情
      形者，除依該條項處罰鍰外，並予記違規點數1 點，是異
      議人之異議雖無理由，然原處分機關未審酌及此而為處分
      ，亦有未洽，自應由本院將原處分撤銷，分別依道路交通
      管理處罰條例第33條第1 項第1 款、第63條第1 項第1 款
      、違反道路交通管理事件統一裁罰基準表，裁處異議人罰
      鍰4,500元，並記違規點數1 點，以資適法。
五、據上論斷，應依道路交通案件處理辦法第20條前段，裁定如
    主文。
中    華    民    國    97    年    6     月    24    日
                         交通法庭法  官  林卉聆
以上正本與原本無異。
如不服本裁定，應於送達後5日內，向本院提出抗告狀。
                                 書記官  楊慧萍
中    華    民    國    97    年    6     月    24    日


司法院資訊處製作；財團法人民間司法改革基金會備份。
